臺灣南投地方法院行政訴訟判決
110年度交字第49號
原      告  謝玉玲  
被      告  交通部公路總局臺中區監理所

代  表  人  魏武盛  
訴訟代理人  陳勝芳  
上列當事人間交通裁決事件，原告不服110年11月16日投監四字
第65-JC0000000號裁決，提起行政訴訟，本院判決如下：
    主  文
一、原處分撤銷。
二、訴訟費用由被告負擔。
    事實及理由
一、按交通裁決事件之裁判，得不經言詞辯論為之。行政訴訟法
    第237 條之7 定有明文。本件係交通裁決事件，依前揭規定
    ，爰不經最後言詞辯論，逕為裁判。
二、爭訟概要：
    原告於110年8月9日13時26分許駕駛8687-UC號自小客車（下
    稱系爭甲車）行經南投縣○○市○○路00號（下稱系爭地點）時
    ，因跨越雙黃線（分向限制線）驟然變換車道，迫使他車讓
    道，由民眾以行車紀錄器拍攝並向南投縣政府警察局南投分
    局（下稱舉發機關）檢舉，經舉發機關檢視影像後，認原告
    有違反道路交通管理處罰條例（下稱處罰條例）第43條第1
    項第3款所定「任意驟然變換車道，迫使他車讓道」之違規
    行為，並填製投警交字第JC0000000號舉發違反道路交通管
    理事件通知單（下稱舉發通知單），記載應到案日期為110
    年10月7日前。嗣原告於110年10月7日向交通部公路總局臺
    中區監理所屬南投監理站（下稱南投監理站）提出交通違規
    案件陳述書，經南投監理站向舉發機關函查結果，仍認違規
    事實明確，遂以110年11月5日以中監投站字第1100274728號
    函通知原告仍應依章處罰，嗣於110年11月16日依處罰條例
    第43條第1項第3款、第85條第1項規定，以投監四字第65-JC
    0000000號裁決書裁處原告罰鍰18,000元，記違規點數3點，
    並應參加道路交通安全講習（下稱原處分）。原告不服，提
    起行政訴訟。
三、原告起訴主張及聲明：
  ㈠主張要旨：
    原告係因住在系爭地點對面並從家中門口開出往南投市區方
    向，故難免會跨越雙黃線並駛入對向車道。因此，原告並無
    任意變換車道迫使他車讓道之故意，且原告認為該檢舉之民
    眾應係在系爭地點前之下坡路段有超速之情形而未注意車前
    狀況，始無法即時煞停。
　 ㈡聲明：如主文第1 項所示。
四、被告答辯及聲明： 　　 
　 ㈠答辯要旨：
     依舉發光碟之內容，原告駕駛系爭甲車欲跨越雙黃線時，
     已可見對向有車輛駛近，即應禮讓來車先行通過後再駛入
     來車道，惟原告卻搶先跨越雙黃線駛入對向車道之內側車
     道，因而迫使後車被迫變換行駛外側車道，嗣系爭甲車又
     驟然變換車道至外側車道，迫使原行駛外側車道之車輛不
     得不變換至內側車道行駛，足見原告確實有以任意驟然變
     換車道方式，迫使他車讓道之行為。
　 ㈡聲明：駁回原告之訴。
五、本件如爭訟概要欄所述之事實，有舉發通知單、交通違規案
    件陳述書、南投監理站110年11月5日中監投站字第11002747
    28號函、逕行舉發案件提供實際駕駛人申請書、原處分及送
    達證書、駕駛人基本資料附卷可稽。
六、本院之判斷： 
　㈠按汽車駕駛人，駕駛汽車有任意以迫近、驟然變換車道或其
    他不當方式，迫使他車讓道之情形者，處6,000 元以上24,0
    00元以下罰鍰，並當場禁止其駕駛。汽車駕駛人有第1 項第
    3 款行為者，並吊扣該汽車牌照3 個月。處罰條例第43條第
    1 項第3 款、第4 項前段固有明文。又處罰條例第43條第1
    項第3 款、第4 款係處罰「惡意逼車之危險駕駛行為」，且
    該逼車行為，與第43條第1 項第1 、2 、5 款之典型飆車行
    為，均屬危險駕駛行為之態樣，則處罰條例第43條第1 項第
    3 款規定之目的，係在處罰駕駛人以危險方式駕車而有危害
    交通安全之情事，藉以達成有效維護交通秩序及保障交通安
    全之目的。惟當事人主張有利於己之事實者，就其事實有舉
    證之責任。民事訴訟法第277 條本文定有明文，該規定依行
    政訴訟法第237 條之9 第1 項、第236 條、第136 條之規定
    ，於交通裁決事件準用之。再者，當事人主張事實，須負舉
    證責任，倘其所提出之證據，不足為主張事實之證明，自不
    能認其主張之事實為真實。行政官署對於人民有所處罰，必
    須確實證明其違法之事實。倘不能確實證明違法事實之存在
    ，其處罰即不能認為合法。
　㈡本件依原告主張及被告答辯意旨內容觀之，兩造主要爭執點
    ，厥在於：系爭甲車於前揭時、地之駕駛行為是否有處罰條
    例第43條第1 項第3 款規定之惡意逼車之危險駕駛行為？經
    查：
　⒈原告之戶籍地為南投縣○○市○○路00號一節，有原告身分證影
    本在卷可參（見本院卷第86頁）。又觀諸原告所提行政訴訟
    狀所載之戶籍地及舉發通知單均係上開地址，足見原告主張
    其住在系爭地點對面並從家中門口開出往南投市區方向，因
    而跨越雙黃線並駛入對向車道等語，應認可採。再者，本院
    勘驗舉發機關提供之採證光碟，勘驗結果為如附表所示，則
    依上開光碟所示之內容，系爭甲車係從對向門口駛出，其雖
    有突然自對向跨越雙黃線駛入對向內側車道，嗣變換車道至
    外側車道等情事，然其係以緩慢速度行駛，且無急煞或忽快
    、忽慢等情形，是否該當於處罰條例第43條第1項第3 款「
    惡意逼車之危險駕駛行為」，即屬有疑。是以，原告上開行
    為尚不該當屬處罰條例第43條第1 項第3 款規定之惡意逼車
    之危險駕駛行為。
  ⒉綜上所述，被告就原告前開違規行為，無法證明原告於上開
    時、地駕駛系爭甲車之行為確屬處罰條例第43條第1 項第3 
    款「驟然變換車道，迫使他車讓道」之惡意逼車危險駕駛行
    為；此外，被告亦未能提出其他證據舉證以實其說，則被告
    據以認定原告有於前開時、地之違規行為並依處罰條例第43
    條第1 項第3 款裁處罰鍰18,000元，記違規點數3點，並應
    參加道路交通安全講習之原處分內容，即有違誤。
  ㈢本件判決基礎已臻明確，兩造其餘之攻擊防禦方法及訴訟資
    料經本院斟酌後，核與判決不生影響，無一一論述之必要，
    併予敘明。
七、結論：原處分違法，原告訴請撤銷原處分，為有理由，應予
    准許。
中　　華　　民　　國　　111 　年　　4 　　月  　28  　日
　　　　　　　　　行政訴訟庭　法　官　鄭順福
上為正本係照原本作成。
如不服本判決，應於判決送達後20日內，向本院提出上訴狀並表
明上訴理由（原判決所違背之法令及其具體內容或依訴訟資料可
認為原判決有違背法令之具體事實），其未載明上訴理由者，應
於提出上訴後20日內向本院補提理由書（上訴狀及上訴理由書均
須按他造人數附繕本，如未按期補提上訴理由書，則逕予駁回上
訴），並應繳納上訴裁判費新臺幣750 元。
中　　華　　民　　國　　111 　年　　4 　　月　　28　　日
                              書記官  施涵雯
附表：檔案名稱00000000
時間 影像內容 2021/08/09 13：26：04 至 13：26：10 一、檔案影像為民眾行車記錄器影像，地點為南投縣南投市自強二路與仁和路交叉路口往南崗三路方向（下坡路段），該路段為雙向雙線道，路段中設有雙黃實線，用以分隔對向車道。 　　檢舉民眾原行駛於仁和路內車道，原告駕駛車牌號碼0000-00車輛（下稱系爭甲車）由對向南投市○○路00號駛出（檢舉民眾之左側），系爭甲車於13：26：08跨越雙黃實線進入檢舉民眾行駛之車道（即內側車道），檢舉民眾車輛因此欲變換車道至外側車道。13：26：09，原告駕駛系爭甲車繼續往外側車道行駛，與檢舉民眾之車輛距離相當接近，13：26：10系爭甲車進入仁和路外側車道，檢舉民眾車輛則變換至內側車道行駛。